臺灣板橋地方法院民事裁定　　　　　100年度消債更字第204號
聲　請　人　陳楹蓁原名：陳佩.
上列當事人聲請消費者債務清理事件，本院裁定如下：
    主  文
聲請人陳楹蓁（原名陳佩琪）自中華民國一百年十二月三十日下
午四時起開始更生程序。
命司法事務官進行更生程序。
    理  由
一、本件聲請意旨略以：聲請人因有不能清償債務之情事，目前
    債務總金額為新臺幣（下同）5,548,931元，曾於民國98年3
    月以書面向最大債權金融機構臺灣土地銀行股份有限公司（
    下稱土地銀行）請求共同協商債務清償，因聲請人平均月薪
    約為34,545元，扣除法院扣薪三分之一，再扣除聲請人每月
    最低生活費及扶養費後，實無法支付土地銀行提出之每月清
    償8,000元之協商方案，故協商不成立，爰請求裁定准予更
    生云云。
二、按債務人不能清償債務或有不能清償之虞者，得依本條例所
    定更生程序，清理其債務；債務人無擔保或無優先權之債務
    總額未逾 1,200萬元者，於法院裁定開始清算程序或宣告破
    產前，得向法院聲請更生；債務人對於金融機構因消費借貸
    、自用住宅借款、信用卡或現金卡契約而負債務，在聲請更
    生或清算前，應提出債權人清冊，以書面向最大債權金融機
    構請求協商債務清償方案，並表明共同協商之意旨；債務人
    與金融機構協商成立者，不得聲請更生或清算。但因不可歸
    責於己之事由，致履行顯有重大困難者，不在此限；本條例
    施行前，債務人依金融主管機關協調成立之中華民國銀行公
    會會員，辦理消費金融案件無擔保債務協商機制與金融機構
    成立之協商，準用前項之規定；法院開始更生程序之裁定，
    應載明其年、月、日、時，並即時發生效力；法院裁定開始
    更生或清算程序後，得命司法事務官進行更生或清算程序，
    必要時得選任律師、會計師或其他適當之自然人或法人一人
    為監督人或管理人，消費者債務清理條例第3條、第42條第1
    項、第151條第1項、第5項、第6項、第45條第1項、第16條
    第1項分別定有明文。
三、經查：
（一）聲請人於提出本件更生之聲請前，曾向聲請人之最大債權
      金融機構土地銀行表明協商之意思，經土地銀行以聲請人
      尚有一筆匯誠資產公司268,487元債務，無法納入前置協
      商，經通知後，未完成簽約手續為由通知協商不成立，此
      有土地銀行提出之土地銀行前置協商不成立通知書在卷可
      參。聲請人據以聲請更生，本院自應綜合聲請人目前全部
      收支及財產狀況，評估是否已不能維持符合人性尊嚴之最
      基本生活條件，而有「不能清償或不能清償之虞」之情。
（二）就聲請人本人之必要生活支出部分，聲請人並未提出全部
      憑證以資證明，無從審酌是否均屬必要之費用，此部份因
      消費者債務清理條例之立法目的，係為使不幸陷入經濟困
      境之人得以清理債務、重建生活，並在清理過程中能保有
      符合人性尊嚴之最低基本生活，而非維持債務人過去慣常
      之寬逸生活，是於評估債務人是否有不能清償或履行原協
      商方案是否顯有重大困難時，並非由聲請人任意主張其基
      本生活費用之數額，否則將造成揮霍無度以致清償能力降
      低，反而易使更生程序無從進行，因此本院認應以內政部
      所公告之98年度臺灣省低收入戶最低生活費用每人每月為
      9,892元計算始為合理。
（三）聲請人協商當時（即98年）每月薪資約34,545元，此有聲
      請人提出之財政部臺灣省北區國稅局98年度綜合所得稅所
      得資料清單在卷可憑。又聲請人主張每月需支出子女陳蘊
      帆扶養費，本院審酌聲請人之生活狀況、工作需要、負債
      情形及有前配偶陳孝洋與其子女之生活狀況，應認聲請人
      每月扶養費支出以4,915元【計算式：9,829元÷2（聲請
      人及前配偶）＝4,915元，元以下四捨五入】為合理適當
      。則依前揭聲請人月收入34,545元核算，扣除其個人最低
      生活費9,829元及扶養費4,915元後，剩餘19,801元（34,5
      45元－9,829元－4,915元＝19,801元）雖足以清償土地銀
      行所提出之72期、0%、月付8,000元之清償方案，惟聲請
      人主張其與土地銀行聲請協商當時，尚有遭銀行外賣之匯
      誠資產公司債務268,487元，此有本院強制執行命令影本
      為證，可見聲請人顯有不能清償債務之情事存在。
四、綜上所述，本件聲請人為一般消費者，並未從事營業活動。
    其有無法清償債務之虞情事，又所負無擔保或無優先權之債
    務，並未逾1,200萬元，且未經法院裁定開始清算程序或宣
    告破產，復查無消費者債務清理條例第6條第3項、第8條或
    第46條各款所定駁回更生聲請之事由存在，則聲請人聲請更
    生，應屬有據，自應准許。
五、依消費者債務清理條例第11條第1項、第45條第1項、第16條
    第1項，裁定如主文。至於聲請人於更生程序開始後，應另
    提出足以為債權人會議可決或經法院認為公允之更生方案以
    供採擇，俾免更生程序進行至依消費者債務清理條例第61條
    規定應行清算之程度，附此敘明。
中    華    民    國   100    年    12    月    30    日
                  民事第二庭    法  官  張谷輔
上為正本係照原本作成
本件不得抗告
本裁定已於100年12月30日下午4時公告
中    華    民    國   100    年    12    月    30    日
                                書記官  尤秋菊